【裁判字號】    98,交聲,258
【裁判日期】    980729
【裁判案由】    聲明異議
【裁判全文】
臺灣嘉義地方法院交通事件裁定         98年度交聲字第258號
原處分機關  交通部公路總局嘉義區監理所
異  議  人  甲○○
即受處分人
上列受處分人因違反道路交通管理處罰條例案件，對於交通部公
路總局嘉義區監理所民國98年7月3日所為之裁決（嘉監裁字第裁
70-L00000000號裁決書），聲明異議，本院裁定如下：
    主  文
原處分關於吊扣職業聯結車駕駛執照拾貳個月部分撤銷。
甲○○汽車駕駛人駕駛汽車，經測定酒精濃度超過規定標準，吊
扣普通小型車駕駛執照拾貳個月。
    理  由
一、原處分意旨略以：受處分人甲○○於民國98年6月18日22時
    14分許，駕駛車牌號碼CQ-9619號自用小客車，在台19線98.
    5公里厚生橋上，因酒精濃度超過規定標準（酒精呼氣濃度
    每公升0.68毫克），經嘉義縣警察局員警當場舉發。依據交
    通部97年1月24日交路字第0970015997號函釋：二、（一）
    按汽車駕駛執照為駕駛汽車之許可憑證，雖應我國車輛分類
    區○於道路交通安全規則第53條規定有各類車種之駕駛執照
    ，惟依同規則第61條規定，民眾已具備較低級車類駕駛資格
    後，當其取得高一級車類駕駛資格時，基於1人1照（汽車駕
    駛執照或機車駕駛執照）之原則，係應換發較高一級車類之
    駕駛執照，…（二）…惟95年3月1日施行處罰條例第68條修
    正條文規定後，依修正條文規定，如駕駛人領有汽車及機車
    駕駛執照者，其若係駕駛汽車違規應受予吊扣駕照處分，當
    以吊扣其所領有憑以許可駕駛汽車行駛道路之汽車駕駛執照
    ；若駕駛機車違規應受吊扣駕照處分，則吊扣其領有之機車
    駕駛執照。該所遂於98年7月3日以嘉監裁字第裁70-L000000
    00號裁決書，依道路交通管理處罰條例第35條第1項第1款、
    第24條第1項第2款之規定，裁處受處分人罰鍰新臺幣（下同
    ）49,500元（罰鍰部分俟法院刑事判決確行再行辦理），吊
    扣職業聯結車駕駛執照12個月，及施以道安講習，逾期則依
    違反道路交通管理事件統一裁罰標準表及裁決書處罰主文裁
    處，於法並無不合。
二、本件受處分人異議意旨略以：伊是職業聯結車司機，因6月
    18日喝酒開自用小客車，而犯公共危險罪，如駕照被扣1年
    ，那一家生活就有問題，請撤銷裁決關於吊扣職業聯結車駕
    駛執照之處分等語。
三、按汽車駕駛人飲用酒類或其他類似物後，其吐氣所含酒精濃
    度超過每公升0.25毫克，不得駕車；駕駛汽車經測試檢定酒
    精濃度超過標準，處汽車駕駛人罰鍰1萬5千元以上6萬元以
    下，並當場移置保管該汽車及吊扣駕駛執照1年，及應接受
    道路交通安全講習，道路交通安全規則第114條第2款、道路
    交通管理處罰條例第35條第1項第1款、第24條第1項第2款分
    別定有明文。復按道路交通管理處罰條例第68條業於94年12
    月14日修正，並自95年3月1日施行，修正前之道路交通管理
    處罰條例第68條規定：「汽車駕駛人，因違反本條例及道路
    交通安全規則之規定，受吊扣或吊銷駕駛執照處分時，吊扣
    或吊銷其持有各級車類之駕駛執照。」而修正後之道路交通
    管理處罰條例第68條規定：「汽車駕駛人，因違反本條例及
    道路交通安全規則之規定，受吊銷駕駛執照處分時，吊銷其
    持有各級車類之駕駛執照。」該條文修正前，其原提案修正
    條文為：「汽、機車駕駛人，因違反本條例及道路交通安全
    規則之規定，受吊扣或吊銷駕駛執照處分時，吊扣或吊銷其
    違法或違規當時所駕駛車輛之駕駛執照。」立法理由略以：
    「原條文將違法或違規駕駛人所持有各級車類之駕駛執照一
    併吊扣或吊銷，失之過酷，影響人民工作及生活甚鉅，爰修
    正之」等語，是以其立法意旨在於違規行為對道路交通秩序
    之維持及道路交通安全已生較大之影響，故規定吊扣或吊銷
    其持有各級車類之駕駛執照，以限制其繼續駕車行駛道路之
    權利，其係屬駕駛行為之限制，並不因所持駕駛執照種類不
    同而有所差異。而最後通過之修正條文，係將道路交通管理
    處罰條例第68條原有條文中之「吊扣或」3字刪除各情，有
    立法院交通委員會94年10月5日台立交字第0942400153號函
    附道路交通管理處罰條例第68條審查報告可參（參立法院公
    報第94卷第70期第135至138頁）。則參照上開立法理由及立
    法經過，依修正後之條文，按上開規定受「吊銷駕照」處分
    者，仍維持吊銷其持有各級車類之駕駛執照，至於受「吊扣
    駕照」處分者，則僅「吊扣」其違法或違規當時所駕駛車輛
    之駕駛執照，不再吊扣其持有各級車類之駕駛執照，此觀之
    立法理由及立法經過至明（臺灣高等法院96年度交抗字第64
    2號、臺灣高等法院臺中分院97年度交抗字第776號裁定意旨
    參照）。
四、經查：
  (一)本件受處分人於98年6月18日22時14分許，駕駛車牌號碼CQ-
    9619號自用小客車，在台19線98.5公里厚生橋上，因酒精濃
    度超過規定標準（酒精呼氣濃度每公升0.68毫克），經嘉義
    縣警察局員警當場舉發等情，為受處分人所不爭執，並有舉
    發違反道路交通管理事件通知單及裁決書各1份附卷可稽，
    足認受處分人確有上揭違規事實。
  (二)公路監理機關依道路交通安全規則第50條第1項發給汽車駕
    駛執照乃授益之行政處分，而駕駛不同車類汽車應取得各該
    類汽車駕駛執照，此觀道路交通安全規則第53條就各類汽車
    駕駛執照予以列舉可知。又為求行政管理之簡便性，基於「
    1人1照原則」，道路交通安全規則第61條規定：「汽車駕駛
    人取得高1級車類之駕駛資格者，應換發駕駛執照，並准其
    駕駛較低級車類之事輛，其規定如下：一、已領有聯結車駕
    駛者，得駕駛大客車、大貨車、代用大客車、大客貨兩用車
    、曳引車、小型車、輕型機器腳踏車。……。」此「換發」
    駕駛執照之授益處分形式上雖僅有1個，惟所授予之利益卻
    有多種，即同時賦予多項不同等級車類之駕駛資格，且各該
    不同等級車類駕駛資格客觀上亦非不可分，故不影響領取駕
    駛執照人換發前之原有權利。本件受處分人領有職業聯結車
    駕駛執照，依前揭規定，自具備駕駛自用小客車資格。
  (三)本件受處分人上開違規行為係發生於98年6月18日，自應適
    用修正後之道路交通管理處罰條例第68條規定，該條既已將
    「吊扣」等字刪除，依照上開說明，受處分人受吊扣駕駛執
    照處分時，自不得再吊扣其持有各級車類之駕駛執照，故原
    處分機關於作成吊扣駕駛執照處分時，應就行為人所應吊扣
    之駕駛執照種類予以限定，始符合依法行政原則。而受處分
    人為本件違規行為時，係駕駛自用小客車（普通小型車），
    揆諸前開說明，其依法所受之處分應為限制其駕駛普通小型
    車之權利，即應吊扣其普通小型車駕駛執照，自不能越級限
    制其駕駛職業聯結車之權利。
  (四)另公路機關因汽車駕駛人取得高1級車類之駕駛資格者，應
    換發駕駛執照，並准其駕駛較低級車類之車輛，而已領有聯
    結車駕駛執照者，得駕駛大客車、大貨車、代用大客車、大
    客貨兩用車、曳引車、小型車、輕型機器腳踏車，於現行實
    務上基於1人1照原則僅逐級核給汽車駕駛執照1張，致持有
    職業聯結車駕駛執照者，因駕駛普通小型車違規，而須吊扣
    普通小型車駕駛執照時，產生技術層面之困難，惟行政機關
    本應時時因應法令之變更，而精進其行政執行成效，斷不得
    因技術層面之困難，即置立法修正通過之條文不予遵守適用
    ，甚或逾越比例原則，逕吊扣其持有各級車類之駕駛執照，
    侵害受處分人之工作權，是此執行技術層面之問題，尚難據
    為原處分並無不當之理由，而苛求受處分人容忍。
五、準此，原處分機關未考量道路交通管理處罰條例第68條規定
    之修正意旨與內涵，竟仍吊扣受處分人職業聯結車駕駛執照
    ，即有違誤。是本件異議為有理由，原處分關於裁處吊扣受
    處分人職業聯結車駕駛執照12個月部分，自應由本院予以撤
    銷，並就撤銷部分改諭知如主文第2項所示之處罰。至原處
    分機關另裁處受處分人罰鍰49,500元（罰鍰部分俟法院刑事
    判決確行再行辦理）、施以道安講習部分，未經異議，業已
    確定，附此敘明。
六、據上論斷，應依道路交通管理處罰條例第87條第2項，道路
    交通案件處理辦法第20條規定，裁定如主文。
中    華    民    國    98    年    7     月    29    日
                  交通法庭  法  官  卓春慧
上列正本證明與原本無異。
如不服本裁定，應於裁定送達後5日內向本院提出抗告狀（應附
繕本）。
中    華    民    國    98    年    7     月    29    日
                            書記官  李玫娜


司法院資訊處製作；財團法人民間司法改革基金會備份。
